臺灣臺中地方法院刑事判決
110年度易字第2245號
公  訴  人  臺灣臺中地方檢察署檢察官
被      告  何金峰


上列被告因詐欺案件，經檢察官提起公訴（110年度偵字第25308
號），嗣被告於準備程序中就被訴事實為有罪之陳述，經告知簡
式審判程序之旨，並聽取當事人之意見，經本院合議庭裁定由受
命法官獨任進行簡式審判程序，判決如下：
    主    文
何金峰犯詐欺取財罪，處有期徒刑壹年。未扣案犯罪所得新臺幣
貳佰零捌萬元沒收，於全部或一部不能沒收或不宜執行沒收時，
追徵其價額。
    犯罪事實
一、緣范綱緒於民國109年4月間，透過友人張一民介紹認識何金
    峰。詎何金峰明知其並未實際從事黃金進出口買賣，竟意圖
    為自己或第三人不法之所有，基於詐欺取財之犯意，於109
    年4月間某日，接續向范綱緒訛稱：其主要經營黃金等國際
    貿易，人脈甚廣，可以幫其居中介紹防疫物資的採購云云，
    再於109年8月間之某日，向范綱緒訛稱：其有一批黃金可將
    其中2公斤讓利給范綱緒參與投資，其取得黃金之成本約1公
    斤3萬元美金，提煉純率約92％，之後再以牌價出售獲利，獲
    利的10％由其分得，剩餘90％可由范綱緒分得云云，致使范綱
    緒信以為真，陷於錯誤，同意投資2公斤黃金，並需支付美
    金6萬元即新臺幣（下同）180萬元（雙方約定匯率為1美金
    為30新臺幣），扣除何金峰向范綱緒先前之借款2萬元後，
    范綱緒尚需支付178萬元。范綱緒遂於109年8月21日先匯50
    萬元至何金峰指定之梧棲郵局戶名：周樑成，帳號0000
　　0000000000號帳戶，及28萬元匯款至何金峰之臺中育才郵局
    帳號00000000000000號帳戶內，再於109年8月24日匯款100
    萬元至何金峰之中國信託商業銀行帳號000000000000號帳戶
    內。何金峰取得上開款項後，復承前犯意，於109年9月2日
    向范綱緒訛稱：即將有下一批黃金抵達，因數量較多，其中
    4公斤黃金可以供范綱緒投資操作云云，范綱緒亦陷於錯誤
　　，而向何金峰表示願以上批黃金交易所投入之成本及獲利繼
    續進行投資，先核算上批獲利金額後，再補足差額，何金峰
    遂向范綱緒表示上批黃金每公斤范綱緒可獲利2萬4750美金
　　，故范綱緒遂將上一批本金加獲利共計10萬9500美金（6萬
    元美金＋4萬9500元美金）繼續投資，因購買4公斤黃金，故
    何金峰遂要求范綱緒再匯款1萬美金即湊足11萬元9500元美
    金，另差額500元美金由何金峰自行補足即可，范綱緒遂再
    於109年9月8日匯款30萬元之何金峰指定之梧棲郵局戶名：
    周樑成，帳號00000000000000號帳戶內。此後，何金峰並向
    范綱緒接續訛稱：范綱緒以未取回之本金及獲利繼續投資購
    買黃金，迄至109年11月10日本金有31萬4688元美金、獲利
    有9萬720元美金云云。致使范綱緒信以為真，而未將本金與
    獲利取回。後因范綱緒與何金峰因另投資購買口罩機台，范
    綱緒給付廠商訂金後，何金峰卻一再拖延給付其應給付之尾
    款給廠商，范綱緒遂欲以其黃金之獲利自行支付尾款，並要
    求與何金峰進行黃獲利之結算，何金峰迄今均藉詞推諉未能
    與范綱緒結算，且范綱緒迄今均未能將所投入之款項共計20
　　8萬元（50萬元＋28萬元＋100萬元＋30萬元，不包括2萬元借款
    ）取回，始知受騙。
二、案經范綱緒委由洪家駿律師、吳秉翰律師告訴，臺灣臺中地
    方檢察署檢察官偵查後起訴。
    理    由
壹、程序事項
一、按除被告所犯為死刑、無期徒刑、最輕本刑為3年以上有期
    徒刑之罪或高等法院管轄第一審案件者外，於前條第1 項程
    序進行中，被告先就被訴事實為有罪之陳述時，審判長得告
    知被告簡式審判程序之旨，並聽取當事人、代理人、辯護人
    及輔佐人之意見後，裁定進行簡式審判程序，刑事訴訟法第
    273條之1第1項定有明文。查本件被告何金峰詐欺案件，被
    告於本院準備程序就被訴事實為有罪之陳述，經本院告知被
    告簡式審判程序之旨，並聽取檢察官、被告之意見後，裁定
    改依簡式審判程序進行審判。
二、按簡式審判程序之證據調查，不受第159條第1項之限制，刑
    事訴訟法第273條之2定有明文，是於行簡式審判程序之案件
    ，被告以外之人於審判外之陳述，除有其他不得作為證據之
    法定事由外，應認具有證據能力。本判決所援引被告以外之
    人於審判外之陳述，因本案採行簡式審判程序，復無其他不
    得作為證據之法定事由，依上說明，應認均具有證據能力，
    合先敘明。
三、至於卷內所存經本院引用為證據之非供述證據部分，審酌與
    本件待證事實間均具有關連性，且無證據證明係實施刑事訴
    訟程序之公務員違背法定程序所取得，亦無證據證明有何偽
    造、變造之情事，復經本院行調查證據程序，是依刑事訴訟
    法第158條之4之反面解釋，自應認均具有證據能力，得作為
    證據。
貳、實體事項 
一、認定犯罪事實之證據及理由：　
    上揭犯罪事實，業據被告何金峰於本院準備程序及審理時坦
    承不諱（見本院卷第41、83、93頁），核與證人即告訴人范
    綱緒偵查中證述相符（見偵卷第98至99、144頁），並有告
    訴人與被告之LINE對話紀錄擷圖照片：109年8月20日匯款2
    萬元之對話紀錄、告訴人109年8月21日匯款50萬元至周樑成
    帳戶之匯款申請書、告訴人109年8月21日匯款28萬元至被告
    帳戶之匯款申請書、告訴人109年8月24日匯款100萬元至被
    告帳戶之匯款申請書、凱基銀行109年9月8日匯款30萬元至
    周樑成之共同認證單、被告109年12月20日簽發面額1000萬
    元之本票截圖、被告110年8月25日庭呈之LINE對話紀錄擷圖
    、被告提出之郵政跨行匯款申請書2紙及網路轉帳紀錄1紙、
    被告提出之台灣及南非公司資料、被告提出開立予告訴人之
    1,000萬元本票照片等資料在卷可稽（見偵卷第39至77、39
    、45、45、55、71、77、101至107、109至113、115至133、
    135頁），上開補強證據足以擔保被告前開任意性自白之真
    實性，核與事實相符，本件事證明確，被告犯行堪以認定，
    應依法論科。
二、論罪科刑：
  ㈠核被告就犯罪事實欄所為，係犯刑法第339條第1項之詐欺取
    財罪。
　㈡按數行為於同時同地或密切接近之時地實施，侵害同一之法
    益，各行為之獨立性極為薄弱，依一般社會健全觀念，在時
    間差距上，難以強行分開，在刑法評價上，以視為數個舉動
    之接續施行，合為包括之一行為予以評價，較為合理，則屬
    接續犯，而為包括之一罪（最高法院86年台上字第3295號判
    決意旨參照）。查被告就犯罪事實欄所載，即以各種理由接
    續詐欺取得告訴人所交付之款項，告訴人並因此陷於錯誤，
    分別於109年8月21日匯款50萬元、28萬元、109年8月24日匯
    款100萬元、109年9月8日匯款30萬元，被告接續而為之詐騙
    舉動，其各行為之獨立性為薄弱，在時間差距上難以強行分
    開，係於密切接近之時、地實施同一之犯行，且亦係侵害告
    訴人之同一財產法益，各行為之獨立性極為薄弱，依一般社
    會健全觀念，難以強行分開，應認係接續犯，論以一罪。　
  ㈢爰以行為人之責任為基礎，審酌被告正值壯年，不思正途賺
    取所需，貪圖一己不法私利，以不實之說詞接續致告訴人陷
    於錯誤，詐欺告訴人財物，造成告訴人財產蒙受損害，顯然
    缺乏法治觀念，所為實屬不當，且告訴人當庭表示被告雖與
    其成立調解，但即連第1次還款都未履行，為此特別去查被
    告之前跟別的被害人調解後也未依約履行，並因此被聲請撤
    銷緩刑，其認為被告都在說謊，請法院從重量刑等語（見本
    院卷第84至85頁）；考量被告最終坦認犯行，兼衡被告自述
    大學畢業之教育程度、已婚、有正唸大四及高一之子女、子
    女與配偶住在大陸湖北宜昌、父母親由其妹妹撫養、從事貿
    易工作、在南非也有公司、因疫情整個停頓、大部分時間都
    在大陸、偶爾回台灣、經濟狀況普通等語（見本院卷第95頁
    ），暨其犯罪之動機、目的、手段等一切情狀，量處如主文
    所示之刑。
三、沒收部分：
    按犯罪所得，屬於犯罪行為人者，沒收之；沒收，於全部或
    一部不能沒收或不宜執行沒收時，追徵其價額，刑法第38條
    之1第1項前段、第3項定有明文。查本件被告之犯罪所得，
    為犯罪事實欄所載即告訴人陸續所匯款項合計208萬（計算
    式：50萬元＋28萬元＋100萬元＋30萬元＝208萬元），此等款項
    既為被告本件犯行之犯罪所得，自應依刑法第38條之1第1項
    前段宣告沒收，因並未扣案，是於全部或一部不能沒收或不
    宜執行沒收時，追徵其價額。
據上論斷，應依刑事訴訟法第273條之1第1項、第299條第1項前
段，刑法第339條第1項、第38條之1第1項前段、第3項，刑法施
行法第1條之1第1項，判決如主文。
本案經檢察官蔡雯娟提起公訴，檢察官蔣得龍到庭執行職務。　
中　　華　　民　　國　　111 　年　　4 　　月　　29　　日
                  刑事第九庭    法  官  彭國能
以上正本證明與原本無異。
如不服本判決應於收受判決後20日內向本院提出上訴書狀，並應
敘述具體理由；其未敘述上訴理由者，應於上訴期間屆滿後20日
內向本院補提理由書（均須按他造當事人之人數附繕本）「切勿
逕送上級法院」。
告訴人或被害人如不服判決，應備理由具狀向檢察官請求上訴，
上訴期間之計算，以檢察官收受判決正本之日起算。
                                書記官  陳宇萱
中　　華　　民　　國　　111 　年　　4 　　月　　29　　日
附錄本案論罪科刑所犯法條
中華民國第339條第1項
意圖為自己或第三人不法之所有，以詐術使人將本人或第三人之
物交付者，處5年以下有期徒刑、拘役或科或併科50萬元以下罰
金。